【裁判字號】    89,婚,762
【裁判日期】    891214
【裁判案由】    履行同居
【裁判全文】
臺灣臺中地方法院民事判決  八十九年度婚字第七六二號
    原      告  甲○○
    被      告  乙  ○
右當事人間請求履行同居事件，本院判決如左：
    主      文
被告應與原告同居。
訴訟費用由被告負擔。
    事      實
一、原告方面：
  一、聲明：如主文第一項所示。
  二、陳述：緣原告於民國八十六年六月間經友人介紹前往大陸地區與被告進行相親
            後，於八十六年六月二十六日在大陸河南省新鄉市公證處與被告結婚，
            且依當地規定完成登記。同年七月中旬原告返臺，即持上開證書向戶政
            機關辦理結婚登記，另積極辦理被告來臺居住事宜，期間均定時與被告
            以電話聯繫，以解相思之苦。迄於八十六年十一月份原告領取被告旅行
            證後，即郵寄至大陸地區並電邀被告來臺居住，詎初被告以工作無人暫
            代等諸事由推諉，並要求原告在大陸置產作為被告大陸家屬安家之用，
            兩造經過協調，最後同意由原告匯款新臺幣（下同）四十萬元給被告大
            陸親屬作為安家費，然被告竟音訊全無，為此原告曾託請大陸友人代為
            探訪被告處，但均無所獲。原告並非不願意給付上開金額，而係被告逕
            自離開居所，使原告遍尋無著。被告至今仍去向不明，拒絕與原告同居
            。被告所為顯然違背同居義務，為此提起本件訴訟。
  三、對被告抗辯之陳述：
      就被告所提出原告所寫信函內容，是因原告在八十八年三月間為官司問題，有
      一年多未與被告聯絡，直到八十九年六月十日才寫信給被告，因為當時原告還
      是希望能夠帶被告來臺，也有辦旅行證給被告，但因為被告都未給任何訊息，
      所以提起本件履行同居之訴。
  三、證據：提出戶籍謄本一份、結婚公證書影本一份、中華民國臺灣地區旅行證影
            本一份為證，並聲請訊問證人鄭文佑。
乙、被告方面：被告未於言詞辯論期日到場，惟據其所提出之書狀，整理聲明、陳述
              如下：
  一、聲明：駁回原告之訴。
  二、陳述：
  （一）原告於八十六年六月間經友人介紹來大陸與被告相識，因被告家庭生活困難
        ，人口較多，居住條件差，加之被告失業，沒有生活來源，原告承諾婚後負
        擔被告全部生活費用，據原告講，申請到臺定居，尚需三、五年時間，所以
        原告答應婚後負擔被告在大陸的安家費用及聘金共計四十萬元，以期原告來
        大陸有固定住所，且原告說其舅舅在臺灣開了一家工廠，原告在該工廠任職
        ，收入較豐，原告姊姊也為原告準備了一筆可觀數額的存款，以備結婚安家
        之用。
  （二）被告因此於相識數日後，即於八十六年六月二十六日與原告在大陸結婚，婚
        後半個月，原告返臺，行前原告承諾每年來大陸探親一次，並速辦理被告去
        臺手續，原告返臺後兩個月時間，被告尚能與原告聯繫，互有電話往來，於
        同年九月間，原告給被告寄來美金五百元，因兩造結婚時，原告在北京取走
        被告親屬翠玉手鐲一對，紫水晶項鍊十條，價值美金七百元，說到臺好賣，
        然後再把美金七百元寄回，然此後原告杳無音訊，被告多次向彰化、臺中通
        電，也找不到原告，親屬多次向被告要翠鐲及水晶項鍊貨款，被告只好把原
        告寄來的美金五百元，添上美金二百元，替原告還債了，以後三年多時間，
        原告再沒有寄過錢物。
  （三）八十六年十一月間，收到原告寄給被告的來臺旅行證，並電告來臺居住，被
        告是因為生計不得不四處打工，而原告竟說被告逕自離開住所，然被告不外
        出打工，怎麼生活啊，被告要求原告匯款的四十萬元，是原告婚前即答應的
        。目前被告打工工資只夠餬口，而原告從結婚時就沒被告錢，婚後又沒寄給
        生活費，被告自與原告相識，結婚，到收到旅行證五個多月時間，電話費用
        就已達二萬元，連電話費被告都已欠下債了，原告不給一分錢，連機票被告
        都買不起，怎麼去臺呢？
  （四）後來原告來電表明，他沒有正當職業，也沒有固定住所，連被告去臺機票款
        都支付不了，什麼聘金、安家費、生活費，都是謊話，這些費用，是原告要
        求被告帶臺後共同奮鬥之目標。
  三、證據：提出原告信函一份為證。
丙、本院依職權向內政部入出境管理局資訊室調閱申辦被告旅行證之書面文件及被告
    入出境資料。
    理    由
一、被告未於言詞辯論期日到場，核無民事訴訟法第三百八十六條各款所列情形，爰
    依原告之聲請，由其一造辯論而為判決。
二、原告主張兩造於八十六年六月二十六日在大陸河南省新鄉市公證處與被告結婚，
    且依當地規定完成登記，同年七月中旬原告返臺，即持上開證書向戶政機關辦理
    結婚登記，並於八十六年十一月份取得被告來臺用之旅行證後，即郵寄至大陸並
    電邀被告來臺居住，惟被告迄今均未來臺居住等情，業據原告提出戶籍謄本一份
    、結婚公證書影本一份、中華民國臺灣地區旅行證影本一份為證，並經證人鄭文
    佑到庭證述：「兩造在八十七年六、七月間結婚，原告有為被告聲請旅行證，但
    被告沒有來臺灣過，被告要求原告要再寄給被告安家費，才願意來臺」等語明確
    ，復經本院依職權向內政部入出境管理局資訊室函查申辦被告旅行證之書面文件
    及被告入出境資料核閱屬實，並為被告所不否認，且本院依被告在中國大陸之住
    所囑託海基會送達被告，業為被告親收一節，此有送達回證附卷可參，亦可徵被
    告確未與原告在臺同居，自應堪信原告之主張為真實。
三、被告雖辯稱原告未給四十萬元安家費、生活費用，且未清償翠鐲及水晶項鍊貨款
    ，所以不願來臺云云。惟按，婚姻並非買賣，自不得以金錢作為是否履行同居之
    判斷標準，且夫妻本來自不同之家庭，成長於不同之生活背景，觀念及生活態度
    自有不同，遇有困難，應本互信互諒之態度共渡難關，以理性平和之方式加以溝
    通，以求家庭之圓滿，不可率爾拒絕履行同居生活。是被告所辯被告未履行四十
    萬元安家費之承諾及未清償翠鐲及水晶項鍊貨款，縱或屬實，然除非涉及被告因
    而被詐欺結婚而得於發現詐欺後六個月內提起撤銷婚姻之訴外，在婚姻未被撤銷
    前，究不能以此為拒絕同居之理由，是被告仍有負同居之義務。
四、婚姻關係之本質，原是付出多於享受、容忍多於要求。本件兩造夫妻間容或有金
    錢方面之爭執，惟既非達已無法溝通之程度，仍有互為退讓，以和諧共營家庭生
    活之空間，則於法律上甚或人倫秩序上均無容許其別居狀態繼續存在之理。從而
    ，本件被告既無不能履行同居義務之正當理由，則原告依民法第一千零一條規定
    訴請被告履行同居，依法應予准許。
據上論結：本件原告之訴為有理由，依民事訴訟法第三百八十五條第一項前段、第七
十八條，判決如主文。
中      華      民      國    八十九    年      十二      月    十四    日
                                臺灣臺中地方法院家事法庭
~B法      官  周瑞芬
右為正本係照原本作成
如對本判決上訴應於判決送達後廿日向本院提出上訴狀
中      華      民      國    八十九    年      十二      月    十四    日
~B法院書記官  李憲平


司法院資訊處製作；財團法人民間司法改革基金會備份。
